臺灣桃園地方法院民事判決
110年度訴字第350號
原      告  莊錦郎  
訴訟代理人  莊傳桂  
            羅一順律師
被      告  達益營造有限公司

法定代理人  劉達仁  
訴訟代理人  陳建昌律師
被      告  桃園市政府水務局

法定代理人  劉振宇  
訴訟代理人  林世昌律師
上列當事人間請求損害賠償事件，本院於民國111年8月3日言詞
辯論終結，判決如下：
    主  文
一、原告之訴及假執行之聲請均駁回。
二、訴訟費用由原告負擔。
    事實及理由
壹、程序部分
    依國家賠償法請求損害賠償時，應先以書面向賠償義務機關
    請求之，賠償義務機關拒絕賠償，或自提出請求之日起逾30
    日不開始協議，或自開始協議之日起逾60日協議不成立時，
    請求權人始得提起損害賠償之訴，國家賠償法第10條第1項
    、第11條第1項前段定有明文。查本件原告對於被告桃園市
    政府水務局（下稱水務局）提起損害賠償訴訟部分，屬於國
    家賠償案件，原告已於本件言詞辯論終結前之民國111年3月
    25日以書面向水務局提起國家賠償，然遭該局拒絕賠償（見
    本院卷一第253頁），是原告提起本件訴訟，並無不合。
貳、實體部分
一、原告主張：伊曾為桃園市○鎮區○○段000000地號土地（下稱
    系爭土地）之共有人，並取得分管協議而於96至97年間在系
    爭土地上種植溝樹，被告達益營造有限公司（下稱達益公司
    ）承攬水務局所辦理之民國109年桃園市南區渠道疏濬清淤
    整理防洪工程（下稱系爭工程），於109年8月1日進行河道
    清疏時，竟擅將工程機具駛入系爭土地，造成伊所種植之溝
    樹達320平方公尺面積，及該處所設置之紐澤西護欄均遭毀
    損，致伊分別受有160萬7,680元、2萬元之損失，另伊於系
    爭土地上種植溝樹已有14年，達益公司另應賠償伊造林管理
    費用44萬元，爰依民法第184條第1項前段之法律關係，請求
    達益公司賠償前開損害共計206萬7,680元，而水務局為系爭
    工程之定作人，對於達益公司施作工程未有適切指示，任由
    達益公司闖入私有土地施工，對於系爭工程之指示應有過失
    ，伊自得依民法第185條第1項前段、第189條之法律關係，
    請求水務局與達益公司共負連帶賠償責任等語。並聲明：㈠
    被告應連帶給付原告206萬7,680元，及自起訴狀繕本送達翌
    日起至清償日止，按週年利率5％計算之利息。㈡願供擔保請
    准宣告假執行。
二、被告部分：達益公司及水務局均辯稱原告並未取得分管系爭
    土地之權利，應無單獨使用系爭土地之權利，且達益公司之
    工程機具所經過之系爭土地上僅長滿姑婆芋、野草，並無樹
    木存在，況溝樹乃先驅植物，生命力及繁殖力極強，一般為
    野生植物，原告並未能舉證證明其確有於系爭土地種植溝樹
    、種植密度及毀損範圍等節，就紐澤西護欄部分，系爭土地
    上亦未存有任何毀損紐澤西護欄之蹤跡，再者，原告關於溝
    樹損失部分雖以「桃園市農作改良物與農業機具設備畜產水
    產養殖物徵收補償費及遷移費估基準」為計算基準，然該規
    定乃適用於興辦公共工程徵用私人土地而為地上物補償，與
    本件情形不同，自無適用之虞地；又水務局單獨辯稱，其與
    達益公司所簽立之工程採購契約已要求達益公司注意第三人
    權益，且核定達益公司進場施工路線及方式，然該公司事前
    並未告知欲將機具停放於系爭土地一事，是水務局之定作或
    指示上並無過失等語，資為抗辯。並均聲明：㈠原告之訴駁
    回。㈡如受不利益判決，願供擔保請准宣告免為假執行。
三、原告主張其曾為系爭土地之共有人，於104年9月4日已將權
    利範圍移轉登記予其子莊傳桂，達益公司承攬水務局所發包
    之系爭工程，曾將機具於109年8月1日駛入系爭土地並停放
    於上等情，有土地登記謄本、水務局函文等件在卷可稽（見
    本院卷一第23、88-90頁），且為兩造所不爭執，堪信為真
    。本院茲就兩造間之爭點，判斷如下：
  ㈠按當事人主張有利於己之事實者，就其事實有舉證之責任，
    民事訴訟法第277 條前段定有明文。民事訴訟如係由原告主
    張權利者，應先由原告負舉證之責，若原告先不能舉證，以
    證實自己主張之事實為真實，則被告就其抗辯事實即令不能
    舉證，或其所舉證據尚有疵累，亦應駁回原告之請求。又侵
    權行為之成立，須行為人因故意過失不法侵害他人權利，亦
    即行為人須具備歸責性、違法性，並不法行為與損害間有相
    當因果關係，始能成立，是主張侵權行為損害賠償請求權之
    人，對於侵權行為之成立要件應負舉證責任（最高法院100
    年度台上字第328號判決要旨參照）。
　㈡經查，原告主張其曾為系爭土地共有人，得單獨使用系爭土
    地一節，雖提出分管契約一紙為憑，細繹該分管契約乃原告
    之父莊双能與訴外人莊阿中所簽立，雖莊双能確有得分管使
    用該圖面粉紅色著色面積土地之情形，然系爭土地之位置乃
    存在於粉紅色著色土地區域之外（見本院卷二第44頁），則
    此份分管契約縱令為真，原告亦無從依此繼承莊双能之權利
    ，而取得分管系爭土地之情形，是原告主張其於96-97年間
    有單獨使用系爭土地而於其上栽種溝樹之權利，已屬無據。
　㈢再者，原告雖曾為系爭土地之共有人，然已於104年9月4日將權利範圍移轉登記予莊傳桂，已如上述，則原告於本件言詞辯論終結之日，既非系爭土地之所有權人，則其欲於請求溝樹、紐澤西護欄及造林管理費之損失，必以其為溝樹、紐澤西護欄之所有權利人為前提，而經本院履勘系爭土地，其上雖有傾倒、腐爛之溝樹幹及溝樹枝，然查無土地上有紐澤西護欄存放之痕跡（見本院卷一第208-209頁），且該等溝樹殘枝之原形是否確為原告栽種及所有一節，參以原告於本院審理時曾稱，所稱之溝樹係於106年10月間一次栽種完成等語（見本院卷二第6頁），然佐諸林務局於96年1月31日所拍攝之空照圖顯示，系爭土地該時呈現無植被、黃土覆蓋之情形（見本院卷二第38頁），則原告是否確有於系爭土地上種植樹木之情形，已有可疑，而經本院曉諭原告提出種植樹木之證明，然原告於本院審理時自承：當初溝樹是買半台尺左右的樹苗回來種的，購買對象已經不在世了，且種植完畢後，我也不曾拍攝過現場照片等語（見本院卷二第6、69頁），並未能提出任何證據以實其說，本院審酌野外樹木非由人工栽種，而係自然生成，本為常情之一，本件由卷內現存證據綜合評價，實無法令本院得出系爭土地上原先存有之溝樹為原告栽種之心證，且系爭土地上亦查無原告所述遭毀損紐澤西護欄之任何跡證，從而，本件原告未能證明其有溝樹、紐澤西護欄之所有權利，即無法證明其有何權利存在之情形，則其以達益公司侵害其權利為由，請求被告負連帶損害賠償責任，即屬無據。
四、綜上所述，本件原告未能證明其有何權利受有損害，則其以
    民法第184條第1項前段、第185條第1項前段、第189條之法
    律關係，請求被告負連帶損害賠償責任，為無理由，應予駁
    回。又原告之訴既經駁回，其假執行之聲請即失所附麗，應
    併予駁回。
五、本件事證已臻明確，兩造其餘主張、陳述及所提之證據，經
    審酌均與判決結果不生影響，爰不逐一論列，附此敘明。
六、訴訟費用負擔之依據：民事訴訟法第78條。　　
中　　華　　民　　國　　111 　年　　9 　　月　　27　　日
                    民事第一庭    法　官　廖子涵
以上正本係照原本作成
如對本判決上訴，須於判決送達後20日內向本院提出上訴狀。
如委任律師提起上訴者，應一併繳納上訴審裁判費。
中　　華　　民　　國　　111 　年　　9 　　月　　28　　日
                                  書記官　李慧慧